高雄高等行政法院簡易判決
　　　　　　　　　　　　　九十四年度簡字第一一五號
原　　　告　甲○○
訴訟代理人　蔡建賢律師
被告　財政部高雄市國稅局
代　表　人　邱政茂局長
訴訟代理人　乙○○
　　　　　　丙○○
上列當事人間因綜合所得稅事件，原告不服財政部中華民國九十
三年十二月二十三日台財訴字第０九三００五五四二六０號訴願
決定，提起行政訴訟。本院判決如下：
　　主  文
原告之訴駁回。
訴訟費用由原告負擔。
　　事實及理由
一、緣原告八十九年度綜合所得稅結算申報，漏報營利、薪資、
    利息、租賃等所得合計新台幣（下同）一、三二五、三０八
    元，經被告初查核定漏稅額二四四、六九二元，並以有無扣
    繳憑單分別處０．二倍及０．五倍之罰鍰計一一五、四００
    元（計至百元）。原告對被告裁罰處分不服，申請復查，未
    獲變更，提起訴願，經遭決定駁回，遂提起本件行政訴訟。
二、原告起訴意旨略謂：（一）本件原告就白河醫院八十九年度
    之薪資申報六九一、五九一元，而非被告所認定之一、五五
    ０、０００元，乃因白河醫院已於民國（下同）八十九年四
    月關閉，白河醫院並未依法發給薪資扣繳憑單，原告雖曾向
    白河醫院發給扣繳憑單，惟自八十九年四月迄今，白河醫院
    仍未發給薪資扣繳憑單。因此，關於該年度之薪資收入所得
    之申報，原告並無漏報之行為。又原告雖無扣繳憑單，惟仍
    申報所知之所得稅額，其金額雖與被告認定不同，然此並無
    漏報之問題。（二）「人民違反法律上之義務而應受行政罰
    之行為，法律無特別規定時，雖不以出於故意為必要，仍須
    以過失為其責任條件。但應受行政罰之行為，僅須違反禁止
    規定或作為義務，而不以發生損害或危險為其要件者，推定
    為有過失，於行為能力不能舉證自己無過失時，即應受處罰
    。」司法院釋字第二七五號解釋可稽。次按「營利事業所得
    稅結算申報書，對於稽徵機關審定其漏開發票營業額，雖未
    於銷貨金額欄內計列，但既已另於原申報書自行調整欄內，
    將上項稽徵機關審定漏開發票營業額註明，已無匿報情事，
    應免依匿報所得處罰。」亦經財政部五十六年十二月五日台
    財稅發第一二三三九號令函釋在案（九十年版所得稅法令彙
    編第六四一頁參照）。參其立意，納稅義務人既已將所得資
    料充分揭露，雖未自行併入計算繳納應納稅額，惟已無過失
    亦無隱匿逃漏之意圖，且無礙稽徵機關對課稅資料之掌握及
    稅捐之徵起，是應免罰。本件原告八十六年度之綜合所得稅
    申報案，關於執行業務所得部分，經被告查核調整增加執行
    業務所得，並核定補徵稅額改向實際負責人程雅雲，另改課
    原告薪資所得，並認原告漏稅短報薪資所得，裁處罰鍰。因
    原告雖登記為白河醫院之院長，惟原告僅係受僱擔任白河醫
    院之名義負責人並支領薪資，實際負責人為第三人程雅雲，
    則此一調整增加之執行業務所得，基於實質課稅原則，自應
    由程雅雲負繳納所得稅之責。原告乃就系爭調整增加之執行
    業務所得數額，致申報原告八十九年度受領薪資所得六九一
    、五九一元之相關資料，循行政救濟途徑，向被告敘明原告
    僅係受僱獲取薪資所得之事實，訴請就所調整增加之執行業
    務所得，改向實質執行業務所得人程雅雲課徵所得稅。案經
    被告以九十一年七月二日南區國稅法字第０九一００六八五
    六五號重核復查決定書，全數核准追減原告之執行業務所得
    ；惟被告卻以原告之訴請更正事項，及所提供之薪資所得資
    料，即逕予核定認屬原告有漏報八十九年度薪資所得情事，
    除發單補徵所得稅本稅外（原告業已依限繳清本稅）並裁處
    罰鍰，顯然違法。原告前因白河醫院未依法發給原告八十九
    年度薪資扣繳憑單，無法正確申報正確薪資所得，於向被告
    更正申報八十九年全年度所得所為前述舉證資料時，同時已
    明確向被告陳明原告之薪資所得數額，全無隱匿逃漏亦無過
    失，且無礙稽徵機關對原告課稅資料之掌握及稅捐之課徵，
    依司法院釋字第二七五解釋及財政部五十六年十二月五日台
    財稅發第一二三三九號令規定旨意，自應補稅而免罰。被告
    見未及此，為仍應處罰之復查決定，自有不適用法規之違法
    。（三）揆諸所得稅法第一百十條第一項規定，係「漏報」
    與「短報」並列，是二者情形有別，倘有申報而不足實際所
    得者，應屬「短報」範疇，完全未予申報，亦即漏未申報者
    ，始屬於所謂「漏報」。準此，如已申報即無漏報問題。實
    務上對於漏報定義應屬嚴謹，並非應徵之金額短少即屬漏報
    ，又「綜合所得稅義務人申請減除扶養親屬寬減額，如不符
    合所得稅法規定，經稽徵機關查核依法剔除者，該項應重行
    核計補徵之所得額部分，與漏報所得有別，應不視為漏報所
    得額。」財政部六十九年三月二十八日台財稅字第三二五三
    二號函亦明示在案。本件薪資、利息等收入合計一、三二五
    、三０八元，其金額遠低所申報之執行業務收入，且法律不
    能強人所難，本件是否應予罰則，實應考慮對於納稅義務人
    注意義務之要求是否符合社會生活之常態，對於習法者與專
    精稅務者，對於稅務法令繁瑣之特性及專屬，有時仍有能力
    未逮之情形，更何況不同專業類別之醫生。而原告並非漏報
    ，其「短報」薪資之原因亦不可歸責原告，故依前揭財政部
    解釋例，被告自不得處罰原告。（四）因之，所謂「執行業
    務所得」、「薪資所得」之區分，因本件確有積極申報之舉
    ，僅係項目不同而造成，應僅止於項目調整或項目改變而已
    ，尚不得徒以條文之形成而遽認本件有漏報且有過失情事。
    倘據此推認本件有漏報且推定有過失，殊與法條及實務上對
    所謂「漏報」之定義有違，並與卷內事證相悖，有理由矛盾
    之違誤。又徒以本件申報項目不符合而逕推認為有過失，並
    未予以充分考量當今稅令繁瑣之情形，亦未考量本件確有申
    報白河醫院營業收入之舉（雖列舉必要費用及成本，以致於
    所得額為０元，然此一所得額猶待稅捐機關調查後始為確定
    ，並無害於本件確有申報之行為，已如前述），其處分自應
    有適用法令不當之違法。（五）稅捐稽徵法第四十八條之一
    第一項規定：納稅義務人自動向稅捐稽徵機關補報並補繳所
    漏稅款者，凡屬未經檢舉、未經稽徵機關或財政部指定之調
    查人員進行調查之案件，各稅法所定關於逃漏稅之處罰一律
    免除。核其立法意旨，應係鼓勵未經發覺之違章漏稅案件之
    納稅義務人，能於有權調查、審核或處分之機關發覺前，主
    動補報補繳稅款，俾能激勵自新而設。準此，未經有權處理
    違章漏稅之機關接獲檢舉、或未經稽徵機關或財政部指定之
    調查人員主動進行調查之案件，即有上免罰規定之適用。至
    所指檢舉或調查案件，仍須有具體可疑之違章對象及事實為
    前提。如有權處理違章漏稅之機關僅係例行瞭解查核納稅義
    務人之課稅資料，或僅就可疑有違章之案件進行瞭解，而不
    能確知何人涉有違章者，即難認符合上開條文所稱「經檢舉
    」或「進行調查」之要件。本條款所謂之「進行調查」應指
    有充分之事實證明有關機關對於某一特定個案申報異常之狀
    況，開始進行進一步瞭解之行為而言（最高行政法院九十一
    年度判字第一三四五號判決、九十二年度判字第九六三號判
    決意旨參照）。據卷內之原告之申請書及公函所示，本件被
    告原係為查核原告所屬之「白河醫院」執行業務所得而予以
    調查，應屬例行性瞭解查核，至多亦僅係針對「白河醫院」
    發生之執行業務所得進行瞭解，不論如何，就本件原告之薪
    資、利息等所得，並不知悉，亦非調查之項目。換言之，本
    案並無充分之異常事證而讓被告針對原告之薪資、利息等所
    得此一特定個案，開始進行調查。如前揭最高行政法院判決
    所述，本件原係原告自行向被告舉證提供薪資所得資料，嗣
    後原告亦就薪資所得部分，主動申請原處分機關轄屬之稅務
    人員重開稅額繳款書並依限繳納，核符稅捐稽徵法第四十八
    條之一第一項規定旨意，自得為補稅免罰之適用。（六）如
    上所述，白河醫院實際負責人程雅雲之所得有無違章，原告
    個人薪資所得有無違章，係屬不同之權利義務主體，則違章
    行為之調查程序，當不能以同一事件來比擬，方符稅捐稽徵
    法第四十八條之一立法意旨及法律保留原則，且於原告因程
    雅雲未依法發給原告薪資扣繳憑單，原告無法確定其薪資所
    得金額，而有短報情形，但自動請求被告就薪資部分重新發
    單並依限補繳稅款之情形下，被告並未就本案稅捐稽徵進行
    調查時間、方式、過程、結果及目的，疏未審酌本件有無符
    合稅捐稽徵法第四十八條之一免罰之規定，顯有裁罰不當之
    違法。乃訴請撤銷原處分（原核定及復查決定）及訴願決定
    云云。
三、被告答辯意旨略謂：（一）按「納稅義務人自動向稅捐稽徵
    機關補報並補繳所漏稅款者，凡屬未經檢舉、未經稽徵機關
    或財政部指定之調查人員進行調查之案件，左列之處罰一律
    免除；其涉及刑事責任者，並得免除其刑：一、本法第四十
    一條至四十五條之處罰。二、各稅法所定關於逃漏稅之處罰
    。」「納稅義務人應於每年二月二十日起至三月底止，填具
    結算申報書，向該管稽徵機關，申報其上一年度內構成綜合
    所得總額．．．之項目及數額，以及有關減免、扣除之事實
    ，並應依其全年應納稅額減除．．．扣繳稅額及可扣抵稅額
    ，計算其應納之結算稅額，於申報前自行繳納。」「納稅義
    務人已依本法規定辦理結算申報，但對依本法規定應申報課
    稅之所得額有漏報或短報情事者，處以所漏稅額兩倍以下之
    罰鍰。」分別為稅捐稽徵法第四十八條之一第一項、行為時
    所得稅法第七十一條第一項前段及第一百十條第一項所明定
    。次按「人民違反法律上之義務而應受行政罰之行為，法律
    無特別規定時，雖不以出於故意為必要，仍須以過失為其責
    任條件。但應受行政罰之行為，僅須違反禁止規定或作為義
    務，而不以發生損害或危險為其要件者，推定為有過失，於
    行為人不能舉證證明自己無過失時，即應受處罰。」復據司
    法院釋字第二七五號解釋在案。（二）原告雖已辦理本年度
    綜合所得稅結算申報，並列報取自白河醫院之薪資所得為六
    九一、五九一元，惟經查獲其實際取自該醫院之薪資所得為
    一、五五０、０００元，計短漏報薪資所得八五八、四０九
    元，有財政部台灣省南區國稅局台南縣分局（以下簡稱台南
    縣分局）九十一年十一月十三日、十二月十日南區國稅南縣
    資字第０九一００二三０三三號及第０九一００二五九三三
    號函檢附之非扣繳所得額資料人工歸戶傳票及各類所得扣繳
    暨免扣繳憑單附卷可稽，另併計漏報之營利、利息、租賃等
    所得四六六、八九九元，合計短漏報所得一、三二五、三０
    八元，違反所得稅法第七十一條第一項之規定，是被告原查
    依法核定漏稅額二四四、六九二元，並按所漏稅額依漏報所
    得有無開立扣免繳憑單，分別處０．二倍及０．五倍之罰鍰
    計一一五、四００元（計至百元），揆諸首揭規定，並無不
    合。次查，原告八十九年度綜合所得稅結算申報，僅列報取
    自白河醫院薪資所得六九一、五九一元，並未申報有取自白
    河醫院之執行業務所得，且亦無任何補申報之資料，有綜合
    所得稅結算申報書及九十三年十月二十日電話摘要記錄表可
    稽，原告所稱漏報金額遠低於所申報之執行業務收入，僅是
    所得類別不符，並未漏報薪資所得云云，洵不足採。（三）
    原告為白河醫院之扣繳義務人，該醫院經財政部台灣省南區
    國稅局（以下簡稱南區國稅局）查獲後，始於九十一年十二
    月五日向台南縣分局補申報該年度一月一日至五月三十一日
    給付予原告之薪資所得為一、五五０、０００元、及扣繳稅
    額二六三、七三０元，非原告自動補報本年度綜合所得稅之
    薪資所得，是並無溢報所得及溢繳稅額之情形。次查，本件
    係因南區國稅局核定白河醫院八十六、八十七年度之執行業
    務所得，並歸戶原告之綜合所得稅後，原告始主張其非該醫
    院之實際負責人，嗣提起行政救濟，經該局重核復查決定執
    行業務所得全數追減，並通報台南縣分局查明白河醫院八十
    六至八十九年度給付原告之薪資所得有無辦理扣繳及其各年
    度是否涉及違章，案經台南縣分局通知原告辦理薪資所得扣
    繳並申報扣（免）繳憑單，有南區國稅局九十一年七月二日
    南區國稅法字第０九一００六八五六六號函、台南縣分局九
    十一年八月三十日南區國稅南縣資字第０九一００一九六０
    九號函及九十年十一月十五日南區國稅南縣資字第０九一０
    二四六九一號函附卷可稽，非如原告所稱係其自動報繳，並
    符合稅捐稽徵法第四十八條之一第一項之規定。（四）另原
    告主張因白河醫院已於八十九年四月關閉且未依法發給扣繳
    憑單致無法申報正確金額，乃屬短報而非漏報，依司法院釋
    字第二七五號解釋及財政部五十六年十二月五日台財稅發第
    一二三三九號令明定免罰乙節，按扣繳憑單並非申報所得之
    唯一依據，當不能以未收到扣繳憑單，執為漏報所得免除罰
    鍰之理由，申請人既有上揭所得，自應誠實申報納稅。參諸
    司法院釋字第二七五號解釋意旨，應受行政罰之行為不以故
    意為限，過失仍應受罰，是所訴核難採據，又財政部五十六
    年十二月五日台財稅發第一二三三九號令係就漏開發票營業
    額已於申報書調整欄註明應免依匿報處罰之解釋，與本件並
    不相涉，乃求為判決駁回原告之訴等語。
四、按「納稅義務人自動向稅捐稽徵機關補報並補繳所漏稅款者
    ，凡屬未經檢舉、未經稽徵機關或財政部指定之調查人員進
    行調查之案件，左列之處罰一律免除；其涉及刑事責任者，
    並得免除其刑：一、本法第四十一條至四十五條之處罰。二
    、各稅法所定關於逃漏稅之處罰。」「納稅義務人應於每年
    二月二十日起至三月底止，填具結算申報書，向該管稽徵機
    關，申報其上一年度內構成綜合所得總額．．．之項目及數
    額，以及有關減免、扣除之事實，並應依其全年應納稅額減
    除．．．扣繳稅額及可扣抵稅額，計算其應納之結算稅額，
    於申報前自行繳納。」「納稅義務人已依本法規定辦理結算
    申報，但對依本法規定應申報課稅之所得額有漏報或短報情
    事者，處以所漏稅額兩倍以下之罰鍰。」分別為稅捐稽徵法
    第四十八條之一第一項、行為時所得稅法第七十一條第一項
    前段及第一百十條第一項所明定。次按「人民違反法律上之
    義務而應受行政罰之行為，法律無特別規定時，雖不以出於
    故意為必要，仍須以過失為其責任條件。但應受行政罰之行
    為，僅須違反禁止規定或作為義務，而不以發生損害或危險
    為其要件者，推定為有過失，於行為人不能舉證證明自己無
    過失時，即應受處罰。」復據司法院釋字第二七五號解釋在
    案。
五、經查，本件原告辦理八十九年度綜合所得稅結算申報，原列
    報取自白河醫院之薪資所得為六九一、五九一元，惟經查獲
    其實際取自該醫院之薪資所得為一、五五０、０００元，計
    短漏報薪資所得八五八、四０九元，併計漏報之營利、利息
    、租賃等所得四六六、八九九元，合計短漏報所得一、三二
    五、三０八元，違反所得稅法第七十一條第一項之規定，被
    告乃核定漏稅額二四四、六九二元，並按所漏稅額依漏報所
    得有無開立扣免繳憑單，分別處０．二倍及０．五倍之罰鍰
    計一一五、四００元（計至百元）等情，有原告八十九年度
    綜合所得稅結算申報書、被告八十九年度綜合所得稅核定通
    知書及被告九十三年度財高國稅法違字第一００九三０００
    二三九號處分書附於原處分卷可稽，洵堪認定。本件原告雖
    執前詞爭執。惟查：
（一）原告八十九年度綜合所得稅結算申報，僅列報取自白河醫
      院薪資所得六九一、五九一元，然依原告委託之代理人呂
      瑞仁於九十一年九月十九日在被告處所製之談話筆錄記載
      原告任職白河醫院八十九年度計領取薪資一、五五０、０
      ００元，並有該談話筆錄附件（一）明細單足憑，而原告
      八十九年度除申報取自白河醫院薪資所得六九一、五九一
      元外，並未申報有取自白河醫院之執行業務所得，且亦無
      任何補申報之資料，原告訴稱僅是申報所得類別不符，並
      未漏報薪資所得云云，並非實在。是原告並未誠實披露薪
      資所得，而有短報薪資所得之情形，則被告以原告短漏報
      薪資所得八五八、四０九元，併計漏報之營利、利息、租
      賃等所得四六六、八九九元，合計短漏報所得一、三二五
      、三０八元，違反行為時所得稅法第七十一條第一項之規
      定，乃核定漏稅額二四四、六九二元，並按所漏稅額依漏
      報所得有無開立扣免繳憑單，分別處０．二倍及０．五倍
      之罰鍰計一一五、四００元（計至百元），揆諸首揭規定
      ，尚無違誤。
（二）又納稅義務人應於每年二月二十日起至三月底止，應填具
      結算申報書，向該管稽徵機關，申報其上一年度內構成綜
      合所得總額．．．之項目及數額，以及有關減免、扣除之
      事實，並應依其全年應納稅額減除．．．扣繳稅額及可扣
      抵稅額，計算其應納之結算稅額，於申報前自行繳納。前
      揭行為時所得稅法第七十一條第一項前段規定亦明，此為
      納稅義務人之申報義務。原告八十九年度既有前述薪資所
      得，則應據以申報，尚不應未收到扣繳憑單而免除。抑且
      ，原告為登記白河醫院之負責醫師，為扣繳義務人，對於
      本人有是項薪資所得，知之甚詳，即應據實申報，則原告
      主張其未收到扣繳憑單，是不該當短、漏報行為云云，即
      無可採。
（三）又納稅義務人自動向稅捐稽徵機關補報並補繳所漏稅款者
      ，凡屬未經檢舉、未經稽徵機關或財政部指定之調查人員
      進行調查之案件，左列之處罰一律免除；其涉及刑事責任
      者，並得免除其刑：．．．二、各稅法所定關於逃漏稅之
      處罰。前揭稅捐稽徵法第四十八條之一第一項第二款規定
      甚明。又有關綜合所得稅調查基準日之認定原則，依財政
      部八十二年十一月三日台財稅第八二一五０一四五八號函
      釋：「．．．說明：二、綜合所得稅納稅義務人如短漏報
      所得或未依法辦理結算申報已達裁罰標準之漏稅案件，除
      列選案件外，應以寄發處分書日（發文日）為調查基準日
      。惟若於寄發處分書前經稽徵機關進行函查、調卷、調閱
      相關資料或其他調查作為者，稽徵機關應詳予紀錄以資查
      考，並以最先作為之日為調查基準日。」核與首揭稅捐稽
      徵法第四十八條之一規定意旨無違，本院自得予以援用。
      本件原告係於九十一年十二月向台南縣分局補申報該年度
      一月一日至五月三十一日給付予原告之薪資所得為一、五
      五０、０００元、及扣繳稅額二六三、七三０元，有原告
      補繳之稅額繳款書附於原處分卷可憑。惟本件係因財政部
      台灣省南區國稅局核定白河醫院八十六、八十七年度之執
      行業務所得，並歸戶原告之綜合所得稅後，原告始主張其
      非該醫院之實際負責人，嗣提起行政救濟，經財政部台灣
      省南區國稅局重核復查決定執行業務所得全數追減，並通
      報台南縣分局查明白河醫院八十六至八十九年度給付原告
      之薪資所得有無辦理扣繳及其各年度是否涉及違章，案經
      台南縣分局通知原告辦理薪資所得扣繳並申報扣（免）繳
      憑單，亦有南區國稅局九十一年七月二日南區國稅法字第
      ０九一００六八五六六號函、台南縣分局九十一年八月三
      十日南區國稅南縣資字第０九一００一九六０九號函及九
      十年十一月十五日南區國稅南縣資字第０九一０二四六九
      一號函附於原處分卷可稽，是原告申報補繳日，係在調查
      基準日之後，非如原告所稱係其自動報繳，並符合稅捐稽
      徵法第四十八條之一第一項之規定。
（四）另原告主張因白河醫院已於八十九年四月關閉且未依法發
      給扣繳憑單致無法申報正確金額，乃屬短報而非漏報，依
      司法院釋字第二七五號解釋及財政部五十六年十二月五日
      台財稅發第一二三三九號令明定免罰云云。惟扣繳憑單並
      非申報所得之唯一依據，原告既有上揭所得，自應誠實申
      報納稅，此為原告公法上應盡之義務，其有此所得，仍未
      全數申報，對於短、漏報之行為，縱無故意，亦難辭過失
      之咎，參諸司法院釋字第二七五號解釋意旨，亦應受罰。
      又財政部五十六年十二月五日台財稅發第一二三三九號令
      係就漏開發票營業額已於申報書調整欄註明應免依匿報處
      罰之解釋，與本件並不相涉，併此敘明。
六、綜上所述，原告之主張並不可採。從而被告以原告八十九年
    度綜合所得稅結算申報，漏報營利、薪資、利息、租賃等所
    得合計一、三二五、三０八元，核定漏稅額二四四、六九二
    元，並以有無扣繳憑單分別處０．二倍及０．五倍之罰鍰計
    一一五、四００元（計至百元），並無違誤。訴願決定予維
    持，亦無不合。原告起訴意旨，為無理由，應予駁回。並不
    經言詞辯論為之。又本件事證已明，兩造其餘攻擊防禦方法
    ，並不影響本件判決基礎，尚無逐一論述之必要，附此說明
    。
據上論結，本件原告之訴為無理由，依行政訴訟法第二百三十六
條、第二百三十三條第一項、第一百九十五條第一項後段、第九
十八條第三項前段判決如主文。
中　　華　　民　　國　九十四　年　　五　　月　 十六 　日
                  第二庭      法  官  蘇秋津
以上正本係照原本作成。
如不服本判決，應於送達後二十日內，向本院提出上訴狀並表明
上訴理由，如於本判決宣示後送達前提起上訴者，應於判決送達
後二十日內補提上訴理由書（須按他造當事人人數附繕本）。
提起上訴應預繳送達用雙掛號郵票七份（每份三十四元）。
中　　華　　民　　國　九十四　年　　五　　月　 十六　 日
                              書記官  陳嬿如
附註:
行政訴訟法第二百三十五條（第一項、第二項）:
對於適用簡易程序之裁判提起上訴或抗告，須經最高行政法院之
許可。
前項許可，以訴訟事件所涉及之法律見解具有原則性者為限。
